【裁判字號】    92,易,1568
【裁判日期】    920815
【裁判案由】    侵占
【裁判全文】
臺灣板橋地方法院刑事判決                        九十二年度易字第一五六八號
    公  訴  人  臺灣板橋地方法院檢察署檢察官
    被      告  乙○○
右列被告因侵占案件，經檢察官提起公訴（九十二年度偵字第二七二一號），本院判
決如左：
    主  文
乙○○無罪。
    理  由
一、公訴意旨略以：被告乙○○自民國九十年九月二十五日受僱設於台北市○○路○
    段七十六巷二弄三十九號一樓之台誠企業股份有限公司（下稱台誠公司），擔任
    清潔工作，竟意圖為自己不法之所有，趁台誠公司負責人甲○○於同年月二十八
    日，委託其繳付向良基建材行租用挖土機具費用新台幣三萬六千元之機會，以變
    易持有為所有之意思，將上述款項予以侵占入己，並自同年月二十九日起不知去
    向。嗣良基建材行向甲○○表示未收到上述款項，始悉上情，因認被告涉犯刑法
    第三百三十五條第一項之侵占罪嫌等語。
二、按刑法第三百三十五條侵占罪，係以意圖為自己或第三人不法之所有，而侵占自
    己持有他人之物為構成要件，刑法第三百三十五條第一項定有明文。又犯罪事實
    應依證據認定之，無證據不得推定其犯罪事實，刑事訴訟法第一百五十四條亦規
    定甚明。另認定不利於被告之事實須依積極證據，茍積極證據不足為不利被告事
    實之認定，即應為有利於被告之認定，更不必有何有利之證據，最高法院三十年
    上字第八一六號著有判例可資參照。
三、公訴人認被告涉犯侵占罪嫌，主要以：本件犯罪事實業據告訴人甲○○指訴及證
    人丁○○證述綦詳，並有台誠公司付款證明單及統一發票影本附卷可佐等語，為
    其論據。訊據被告堅詞否認有公訴人所訴侵占情事，辯稱：本件工程係伊朋友告
    知所住大樓管理委員會要找清潔公司清除颱風過後大樓地下室所積淤泥，伊因沒
    有公司牌照，才找告訴人，約定由告訴人與管委會簽約，並負責工人薪資，伊則
    找工人及怪手施工，事後工程利潤伊與告訴人各分一半，伊並非告訴人員工，並
    無侵占工程款等語。經查：
(一)、被告前於九十年九月間，見台誠公司召聘員工前往應徵，因員額已滿未為台誠公
    司錄取，惟被告因知位於台北市○○路三七九巷七弄四十五號之大直傑座大樓地
    下室颱風過後堆積淤泥，欲找清潔公司進行清除淤泥及消毒等清潔工程，遂與台
    誠公司約定，由台誠公司出面與大直傑座管理委員會訂立清潔工程合約，負責工
    人薪資、租用怪手費用，被告提供臨時工工人、怪手，事後再由被告向告訴人領
    取報酬，台誠公司遂於九十年九月二十五日與大直傑座管理委員會簽立清潔工程
    合約，約定負責清除住宅建物地下共三層污水污染面清除，清潔費用計二十三萬
    元，被告則覓得清潔臨時工九人、及向良基建材行租用怪手一臺，前往大直傑座
    地下室進行清除淤泥等工程，嗣怪手清除淤泥工作完工，被告持良基建材行開立
    之發票，向告訴人領得租用怪手費用三萬六千元等情，經告訴人代表人甲○○於
    本院調查中指訴綦詳，並為被告所不否認（見本院九十二年六月十九日訊問筆錄
    ），且據告訴人代表人甲○○於本院調查中提出台誠公司與大直傑座管理委員會
    簽立之清潔工程合約一紙附卷為憑。
(二)、證人即良基建材行負責人丁○○於本院調查中證稱：工錢是跟被告談的，去工地
    工作三天後，要跟被告請款，被告稱要渠開發票，由被告拿發票去台誠公司請款
    付渠工錢，所以渠就開發票寫台誠公司的名字並將發票交與被告，被告來向渠租
    怪手時並沒有講到台誠公司，是後來要請款時，被告才說發票要開給台誠公司等
    語（見本院九十二年六月五日訊問筆錄），證人即良基建材行員工丙○○於本院
    調查中亦證稱：良基建材行老闆丁○○叫渠開怪手去大直的工地幫被告工作，是
    開怪手清除地下室淹水等語（見本院九十二年六月十九日訊問筆錄），顯見與良
    基建材行訂立契約，租用怪手，前往上開工地進行清除淤泥工作者，應為被告並
    非台誠公司無疑。
(三)、是依上開清除大直傑座大樓地下室淤泥工程契約，係由大直傑座管理委員會與告
    訴人簽立，被告根本並非該契約當事人，而告訴人與被告間，就完成上開工地清
    除工程後，雙方利潤分配問題固未一致（告訴人稱係由被告抽成一成，被告則稱
    係各領一半利潤等語），然就該工程所需工人、怪手係由被告覓妥並負責完成該
    工地之清除工程，臨時工工資領取採日結方式，由被告向告訴人領取後自行發放
    與臨時工乙節，則為被告、告訴人所是認，參酌在工地駕駛怪手清除淤泥之良基
    建材行工人丙○○、負責人丁○○均證稱係被告前來租用怪手，工錢是跟被告洽
    談等情，足認上開工地清潔工程如何進行、僱用怪手工程款之數額，顯係由被告
    自行決定並指揮監督工地工人完成清潔工程，告訴人對被告清潔工程之進行並無
    指揮監督關係甚明，則告訴人與被告間並非僱佣關係，而應屬被告為台誠公司完
    成一定工作，台誠公司俟工作完成而給付報酬之承攬契約甚明。是被告因承攬關
    係於各階段工程完工後，本即得向告訴人領取工程款，該等工程款應屬被告因承
    攬取得之報酬，由被告取得該等款項之所有權，被告係以所有權人之地位持有自
    己之物，非持有他人之物，依諸前開條文、判例意旨，縱被告由告訴人處領得款
    項後，留供己用未轉交其所僱請之工人，此應屬被告與其所僱請工人間之民事違
    約糾葛問題，核與刑法侵占罪之要件有間，此外，復查無其他積極證據足資證明
    被告有何侵占犯行，不能證明被告犯罪，自應為無罪之諭知。
據上論結，應依刑事訴訟法第三百零一條第一項前段，判決如主文。
本案經檢察官楊四猛到庭執行職務。
中      華      民      國    九十二    年      八      月     十五     日
                                臺灣板橋地方法院刑事第四庭
                                      審判長法  官  許仕楓
                                            法  官  談  虎
                                            法  官  陳明偉
右正本證明與原本無異。
如不服本判決，應於判決送達後十日內，向本院提出上訴狀。
                                            書記官  呂妍旻
中      華      民      國      九十二      年      八    月    十五    日


司法院資訊處製作；財團法人民間司法改革基金會備份。
